【裁判字號】    99,上訴,1031
【裁判日期】    990602
【裁判案由】    違反槍砲彈藥刀械管制條例
【裁判全文】
臺灣高等法院刑事判決                99年度上訴字第1031號
上  訴  人
即  被  告  甲○○
選任辯護人  蔡宏修律師
上列上訴人因違反槍砲彈藥刀械管制條例案件，不服臺灣桃園地
方法院98年度訴字第624號，中華民國98年12月10日第一審判決
（起訴案號：臺灣桃園地方法院檢察署97年度偵字第20127號）
，提起上訴，本院判決如下：
    主  文
原判決關於甲○○被訴未經許可製造可發射子彈具有殺傷力之改
造手槍部分及定執行刑部分均撤銷。
甲○○未經許可製造可發射子彈具有殺傷力之改造手槍，處有期
徒刑參年肆月，併科罰金新臺幣捌萬元，罰金如易服勞役，以新
臺幣壹仟元折算壹日，如附表一、附表三、附表四所示之物均沒
收。
其餘上訴駁回。
甲○○撤銷改判部分與上訴駁回部分，應執行有期徒刑參年陸月
，併科罰金新臺幣壹拾萬元，罰金如易服勞役，以新臺幣壹仟元
折算壹日，如附表二所示鑑餘子彈及如附表一、附表三、附表四
所示之物均沒收。
    事  實
一、甲○○明知可發射子彈具有殺傷力之槍枝、子彈，均為槍砲
    彈藥刀械管制條例所規定之管制物品，非經中央主管機關許
    可，不得擅自製造、持有，竟未經許可，而為下列行為：
（一）基於製造可發射子彈具有殺傷力之改造手槍之犯意，以雅
      虎奇摩帳號「Katra0000000」號，向不知情之雅虎奇摩拍
      賣網路賣家「旭偉槍坊」，分別於97年6月14日購得仿BE
      RETTA廠92FS型半自動手槍製造之道具槍1枝、於97年6 月
      20日購得內有阻鐵之槍管1支、於97年6月21日購得金屬握
      把護片1組、於97年6月22日購得強力覆進簧及強力擊鎚簧
      1套，上開貨品均於購買翌日寄達甲○○之母址設桃園縣
      大溪鎮○○路○段488號之檳榔攤，甲○○於取得上開金
      屬握把護片、強力覆進簧及強力擊鎚簧之當日，即在其位
      於桃園縣大溪鎮○○路○段357巷19號5樓之住處內，以其
      所有之十字螺絲起子1把（未扣案）將金屬握把護片、強
      力覆進簧及強力擊鎚簧換裝於前所購得之仿BERETTA廠92F
      S型半自動手槍製造之道具槍之上；嗣甲○○再於98年7月
      初某日，以電子郵件聯繫之方式，向不知情之「蔡志維」
      購買阻鐵業經貫通之土造金屬槍管1支，該槍管於2日後寄
      達甲○○之母位於上址之檳榔攤，甲○○亦於取得該槍管
      同日，即在其位於桃園縣大溪鎮○○路○段357巷19號5樓
      之住處內，持用前開十字螺絲起子1把，將該阻鐵業已貫
      通之金屬槍管1支換裝於上開仿BERETTA廠92FS型半自動手
      槍製造之道具槍上，以此方式製造如附表一所示具殺傷力
      之仿BERETTA廠92FS型半自動手槍製造之槍枝換裝土造金
      屬槍管而成之改造手槍1枝（含彈匣1個，槍枝管制編號：
      0000000000號）。
（二）基於持有具有殺傷力子彈之犯意，於98年7月初某日，在
      其以電子郵件聯繫之方式，向不知情之「蔡志維」購買上
      述阻鐵業經貫通之土造金屬槍管1支時，另向「蔡志維」
      以每顆新臺幣（下同）800元之代價，購買如附表二編號
      一所示口徑9mm制式子彈5顆、如附表二編號二所示由金屬
      彈殼組合直徑8.8正負0.5mm金屬彈頭而成之非制式子彈2
      顆，上開子彈並於購買後2日寄達甲○○之母位於桃園縣
      大溪鎮○○路○段488號之檳榔攤，由甲○○受領而自斯
      時起持有之。
    嗣經警於97年9月4日持臺灣桃園地方法院核發之97年度聲搜
    字第688號搜索票，在甲○○停放於桃園縣大溪鎮○○路○段
    357巷19號前之車牌號碼4662-KQ號自用小客車副駕駛座下方
    ，扣得甲○○所有裝有如附表一所示槍枝、如附表二所示子
    彈之黑色手提包1個，而悉上情。
二、案經臺北市政府警察局移送臺灣桃園地方法院檢察署檢察官
    偵查起訴。
    理  由
壹、證據能力部分
一、本件認定事實所引用之臺灣桃園地方法院97年度聲搜字第68
    8號搜索票及聲請搜索案件全卷之卷證資料、臺北市政府警
    察局刑事警察大隊搜索扣押筆錄、扣押物品收據、扣押物品
    目錄表、內政部警政署刑事警察局97年9月30日刑鑑字第097
    0133628號槍彈鑑定書、扣案如附表一、二所示具殺傷力之
    槍枝、子彈等證據，檢察官、被告及其辯護人並未主張排除
    前開書證、物證之證據能力，且迄於本院言詞辯論終結前均
    未表示異議，本院審酌前開書證、物證並無證據證明係公務
    員違背法定程序所取得，「書證部分」復無刑事訴訟法第15
    9條之4之顯有不可信之情況與不得作為證據之情形，本件認
    定事實所引用之上開證據，均認為有證據能力。
貳、實體部分
一、上揭犯罪事實，業據被告甲○○於原審審理及本院準備程序
    中均坦承不諱，被告雖於本院審理期日經合法傳喚無正當理
    由未到庭（於本院審理期日上午9時20分許，某自稱被告之
    妹之女子來電向本股書記官稱被告發燒，無法到庭，有公務
    電話紀錄附卷可憑，卻未見被告提出任何證據以實其說，自
    不屬正當理由），惟據其辯護人辯護稱：「被告認罪，請求
    酌減其刑。」等語，核與證人即查獲員警蘇逸章、詹木順於
    原審審理中證述情節相符，並有臺灣桃園地方法院97年度聲
    搜字第688號搜索票、臺北市政府警察局刑事警察大隊搜索
    扣押筆錄、扣押物品收據、扣押物品目錄表，及臺灣桃園地
    方法院97年度聲搜字第688號聲請搜索案卷內所附臺北市政
    府警察局刑事警察大隊偵查第一隊偵辦甲○○涉嫌槍砲案偵
    查報告書、雅虎奇摩拍賣網頁列印資料暨該案件全卷之卷證
    資料附卷可稽。又被告為警於前述時間、地點扣得如附表一
    所示槍枝、如附表二所示子彈，經送內政部警政署刑事警察
    局分別以性能檢驗法及試射法鑑驗結果，認附表一所示槍枝
    1枝係仿BERETTA廠92FS型半自動手槍製造之槍枝換裝土造金
    屬槍管而成之改造手槍（含彈匣1個，槍枝管制編號：00000
    00000號），擊發功能正常，可供擊發適用子彈使用，認具
    殺傷力；附表二編號一所示子彈5顆，認均係口徑9mm 制式
    子彈，採樣2顆試射，均可擊發，認具殺傷力；附表二編號
    二所示子彈2顆，認均係由金屬彈殼組合直徑8.8正負0. 5mm
    金屬彈頭而成之非制式子彈，採樣1顆試射，可擊發，認具
    殺傷力，有內政部警政署刑事警察局97年9月30日刑鑑字第
    0970133628號槍彈鑑定書附卷可憑，復有如附表一、附表二
    所示之物扣案可稽，並有臺北市政府警察局刑事警察大隊查
    獲現場及扣案物蒐證照片等件在卷可考。另按所謂製造包括
    創製、改造、組合、混合、化合等行為在內，已損壞之零件
    加以修理亦屬製造，改造行為亦屬製造行為之一種（最高法
    院86年度臺上字第7558號判決意旨參照），是被告於事實欄
    一、（一）所示時、地，以將其向不知情之「旭偉槍坊」購
    得之金屬握把護片、強力覆進簧及強力擊鎚簧，及向不知情
    之第三人「蔡志維」所購得阻鐵業經貫通之槍管，換裝於其
    前向「旭偉槍坊」所購買之仿BERETTA廠92FS型半自動手槍
    製造之道具槍上而改造之，以此方式製作如附表一所示改造
    手槍1枝，此舉自屬於製造行為無訛。綜上所述，足認被告
    甲○○前揭任意性自白與事實相符，應堪採信。本件事證明
    確，被告未經許可製造可發射子彈具有殺傷力之改造手槍及
    未經許可持有子彈犯行，均堪認定，應予依法論科。
二、核被告於事實欄一、（一）所為，係犯槍砲彈藥刀械管制條
    例第8條第1項之未經許可製造可發射子彈具有殺傷力之改造
    手槍罪；於事實欄一、（二）所為，係犯槍砲彈藥刀械管制
    條例第12條第4項未經許可持有子彈罪。又被告持有屬於槍
    枝主要組成零件之該阻鐵業經貫通之槍管，係欲供製造可發
    射子彈具有殺傷力之改造手槍所用，為製造上開槍枝之階段
    行為，不另論以槍砲彈藥刀械管制條例第13條第4項之持有
    槍砲主要零件罪。被告未經許可製造可發射子彈具有殺傷力
    之改造手槍後持有該等具殺傷力之手槍之低度行為，應為製
    造具殺傷力之改造手槍之高度行為所吸收，亦不另論罪。起
    訴書固僅論及被告未經許可持有可發射子彈具有殺傷力之改
    造手槍之行為，惟如前述，此部分與未經許可製造可發射子
    彈具有殺傷力之改造手槍間有高低度行為之吸收關係，則依
    起訴事實擴張之法理，製造具有殺傷力之改造手槍部分自為
    起訴效力所及，本院自應併予審判。被告所犯上開未經許可
    製造可發射子彈具有殺傷力之改造手槍罪、未經許可持有子
    彈罪，犯意個別、行為互殊，應予分論併罰。另被告及其辯
    護人雖於原審審理時主張其符合自首要件云云；惟按「刑法
    第62條所謂發覺，並不以有偵查犯罪職權之機關或人員確知
    其人犯罪無誤為必要，而於對其發生嫌疑時，即得謂為已發
    覺，亦即如有確切之根據，因而對犯人發生合理之懷疑，即
    足當之。」（最高法院72年臺上字第641號判例參照）；本
    件證人即查獲員警蘇逸章於原審審理中證稱：「（檢察官問
    ：當初為何會去搜索被告的住所？）這個案件是由網路上他
    有買受一些槍械的主要零件，我們根據在網路上巡邏的時候
    ，發現被告購買一些槍械的主要零件以後，我們才跟桃園地
    方法院聲請搜索票，覺得被告有組裝槍械，然後做成有殺傷
    力的槍械，我們才來查緝，在網路上巡邏時發現的。（檢察
    官問：在去搜索之前，是否已經懷疑有違反槍砲彈藥刀械管
    制條例的案件，已經有鎖定涉嫌人才去搜索的？）是的。」
    、「（審判長問：當初你們要去查緝被告，是因為認為他涉
    有槍砲的案件，當時根據你們所蒐集的資料跟證據，是認定
    他所涉及的是單純持有槍枝跟子彈，還是包括製造槍枝，就
    是改造手槍？）應該是改造，因為他是購買零件，自己組裝
    的。」等語，證人即本案查獲員警詹木順於原審審理時亦證
    稱：「（審判長問：搜索票是你聲請的？）是的。（審判長
    問：偵查報告也是你寫的？）是的。（審判長問：為何會針
    對甲○○，對他開始進行有關他是否涉犯槍砲案件的查緝？
    ）因為最主要是我經由網路的巡察，發現被告有利用網路購
    買足以改造槍械的一些零組件，所以才據此向臺灣桃園地方
    法院檢察署及臺灣桃園地方法院聲請搜索票，實施查緝的動
    作。」等語甚明；另揆諸臺灣桃園地方法院97年度聲搜字第
    688號聲請搜索案卷內所附臺北市政府警察局刑事警察大隊
    偵查第一隊偵辦被告涉嫌槍砲案偵查報告書所載之搜索理由
    、偵查經過，本案係因承辦員警於網路巡察之際，發覺雅虎
    奇摩會員帳號「Katra0000000」（經向雅虎資訊股份有限公
    司調閱申請人資料，查為本案被告甲○○無誤）多次利用雅
    虎奇摩拍賣平臺，購買可隨意改造為具殺傷力槍枝之道具槍
    、槍管、金屬握把護片、強力覆進簧及強力擊鎚簧及可自行
    衝填火藥之子彈等物品，而依承辦員警之偵查經驗合理推斷
    購買者具有改造（組裝）槍械之犯意，並疑已完成改造（組
    裝）具有殺傷力之槍械之行為，始向該院聲請搜索票前往被
    告住處進行搜索，是堪認本案查獲員警認被告涉犯本件製造
    槍枝、持有子彈犯行，係有雅虎奇摩拍賣網頁巡察資料等件
    為據，並依員警偵查經驗加以合理判斷，員警並已循線查悉
    被告真實身分，而有積極證據及確切根據足使證人即查獲員
    警蘇逸章、詹木順就被告確實涉犯前開案件一節產生合理確
    信，其認被告涉案之程度非僅為單純臆測性懷疑，是被告本
    件犯行，均係於其坦承犯罪之先，已為員警所發覺，顯不符
    自首要件，況被告之辯護人於本院審理時亦改稱本件被告確
    不符自首要件（見本院99年4月22日審判筆錄），併此說明
    。
三、撤銷部分，即被告未經許可製造可發射子彈具有殺傷力之改
    造手槍犯行部分：
（一）原審以被告未經許可製造可發射子彈具有殺傷力之改造手
      槍犯行罪證明確，予以論罪科刑，固非無見，被告僅以原
      審判決量刑過重、請求依刑法第59條規定酌減其刑為由上
      訴。經查：被告所犯槍砲彈藥刀械管制條例第8條未經許
      可製造可發射子彈具有殺傷力之改造手槍罪之法定本刑係
      ：「無期徒刑或5年以上有期徒刑，併科新臺幣1千萬元以
      下罰金。」，本件被告並無槍砲前科，係一時好奇，經網
      站分別購得仿BERETTA廠92FS型半自動手槍製造之道具槍1
      枝及阻鐵、屬握把護片、強力覆進簧及強力擊鎚簧等零件
      與金屬槍管1支，以阻鐵貫通槍管，換裝在道具槍上，完
      成製造改造手槍之行為，核與一般幫派份子大量製造槍砲
      之行為不同，被告事後已有悔意，其惡性及犯罪情節，遽
      論前述製造可發射子彈具有殺傷力之改造手槍罪之法定刑
      度，誠屬情輕法重，過於嚴苛，有傷人民對法律之情感，
      其犯罪情狀在客觀上足以引起一般同情，堪予憫恕，縱使
      科以法定最低刑度，猶為過重，即應由本院將此部分及定
      執行刑部分予以撤銷改判，就被告所犯製造可發射子彈具
      有殺傷力之改造手槍罪，依刑法第59條之規定酌減其刑。
（二）爰審酌被告前僅有酒後駕駛之公共危險刑案前科（經臺灣
      桃園地方法院以88年度壢簡字第1216號判處罰金1萬元，
      如易服勞役，以銀元3百元折算1日確定），素行尚可，具
      有殺傷力之槍枝、子彈係屬高度危險之物品，非經主管機
      關許可，不得擅自製造、持有，被告漠視法令，非法製造
      完成具有殺傷力之改造槍枝數量1枝，對社會治安及他人
      身體、生命安全潛藏之危害甚鉅，惟念其犯後坦承不諱、
      態度尚佳，暨其犯罪動機、目的、手段等一切情狀，量處
      如主文第二項所示之刑，並就宣告之罰金刑部分諭知易服
      勞役之折算標準。
（三）扣案如附表一所示槍枝1枝，係違禁物，應依刑法第38條
      第1項第1款規定宣告沒收；另被告用以盛裝、攜帶如附表
      一所示具殺傷力之改造手槍1枝之如附表三所示黑色手提
      包1個，屬被告所有，係供被告於事實欄一、（一）所示
      時、地製造完成如附表一所示槍枝1枝後，持有該具殺傷
      力之槍枝所用之物，業經被告供承在卷，亦應依刑法第38
      條第1項第2款規定宣告沒收；又如附表四所示十字螺絲起
      子1把，係被告甲○○所有供其犯本件未經許可製造可發
      射子彈具有殺傷力之槍枝罪所用之物，其雖未扣案，惟既
      無證據證明業已滅失，仍應依刑法第38條第1項第2款規定
      宣告沒收。
四、駁回部分，即被告未經許可持有子彈犯行部分：
    原審認被告未經許可持有子彈犯行罪證明確，適用槍砲彈藥
    刀械管制條例第12條第4項，刑法第11條前段、第42條第3項
    、第38條第1項第1款、第2款等規定，並審酌子彈係高度危
    險之物品，非經主管機關許可，不得擅自持有，被告漠視法
    令，擅自持有具殺傷力之子彈共7顆，對社會治安及他人身
    體、生命安全潛藏之危害甚鉅，惟念其犯後坦承不諱、態度
    尚佳，並其犯罪動機、目的、手段等一切情狀，量處有期徒
    刑四月，併科罰金新臺幣3萬元，罰金如易服勞役，以新臺
    幣1千元折算壹日，如附表二所示鑑餘子彈、如附表三所示
    之物均沒收。經核原審此部分認事用法並無不合，量刑亦稱
    適當。被告以量刑過重云云上訴，惟按刑之量定，係實體法
    上賦予法院得為自由裁量之事項，倘其量刑已以行為人之行
    為罪責為基礎，並斟酌刑法第57條各款所列情狀，在法定刑
    度內，酌量科刑，如無偏執一端，致明顯失出失入情形，上
    級審法院即不得單就量刑部分遽指為不當或違法；而原審就
    此部分刑之裁量，已審酌刑法第57 條各款事由等一切對被
    告有利、不利情狀，始量處被告有期徒刑四月，併科罰金新
    臺幣3萬元，是此部分被告上訴，並無理由，應予駁回。
五、被告上揭撤銷改判部分（即被告未經許可製造可發射子彈具
    有殺傷力之改造手槍犯行部分）與駁回部分（即被告未經許
    可持有子彈犯行部分），定其應執行三年六月，併科罰金新
    台幣10萬元，罰金如易服勞役，以新台幣1千元折算1日，並
    宣告如附表二所示鑑餘子彈及如附表一、附表三、附表四所
    示之物均予以沒收，用資懲儆。
參、被告經合法傳喚，於本院審理期日未到庭，而該日上午9時
    20 分許，某自稱被告之妹之女子來電向本股書記官稱被告
    發燒，無法到庭，有公務電話紀錄附卷可憑，卻未見被告提
    出任何證據以實其說，自不屬正當理由，故被告無正當理由
    不到庭，爰不待其陳述逕行判決。
據上論斷，應依刑事訴訟法第369條第1項前段、第364條、第368
條、第299條第1項前段、第371條，槍砲彈藥刀械管制條例第8條
第1項，刑法第11條前段、第59條、第42條第3項、第51條第5款
、第38條第1項第1款、第2款，判決如主文。
本案經檢察官許仲瑩到庭執行職務。
中    華    民    國    99    年    6     月    2     日
                  刑事第十七庭  審判長法  官  王聰明
                                      法  官  陳憲裕
                                      法  官  黃雅芬
以上正本證明與原本無異。
如不服本判決，應於收受送達後10日內向本院提出上訴書狀，其
未敘述上訴之理由者並得於提起上訴後10日內向本院補提理由書
（均須按他造當事人之人數附繕本）「切勿逕送上級法院」。
                                      書記官  鄭雅云
中    華    民    國    99    年    6     月    2     日
附表一：
┌──┬────────────┬───┬──────┐
│編號│扣案物                  │ 數量 │鑑定結果    │
├──┼────────────┼───┼──────┤
│ 一 │仿BERETTA 廠92FS型半自動│ 1枝  │擊發功能正常│
│    │手槍製造之槍枝換裝土造金│      │，可供擊發適│
│    │屬槍管而成之改造手槍（含│      │用子彈使用，│
│    │彈匣1 個，槍枝管制編號：│      │認具殺傷力。│
│    │0000000000號）。        │      │            │
└──┴────────────┴───┴──────┘
附表二：
┌──┬───────┬───┬──────┬────┐
│編號│扣案物        │ 數量 │鑑定結果    │附註    │
├──┼───────┼───┼──────┼────┤
│ 一 │口徑9mm 制式子│5 顆（│採樣2 顆試射│試射用罄│
│    │彈。          │其中2 │，均可擊發，│之子彈2 │
│    │              │顆嗣經│認具殺傷力。│顆不予沒│
│    │              │試射用│            │收。    │
│    │              │罄）。│            │        │
├──┼───────┼───┼──────┼────┤
│ 二 │金屬彈殼組合直│2 顆（│採樣1 顆試射│試射用罄│
│    │徑8.8 正負0.5m│其中1 │，可擊發，認│之子彈1 │
│    │m 金屬彈頭而成│顆嗣經│具殺傷力。  │顆不予沒│
│    │之非制式子彈。│試射用│            │收。    │
│    │              │罄）。│            │        │
└──┴───────┴───┴──────┴────┘
附表三：
┌──┬───────┬───┬───────────┐
│編號│物品名稱      │ 數量 │附註                  │
├──┼───────┼───┼───────────┤
│ 一 │黑色手提包    │1 個。│被告甲○○所有供其犯本│
│    │              │      │件未經許可持有子彈罪，│
│    │              │      │及其製造完成具殺傷力之│
│    │              │      │如附表一所示槍枝1 枝後│
│    │              │      │持有該槍枝所用之物。  │
└──┴───────┴───┴───────────┘
附表四：
┌──┬───────┬───┬───────────┐
│編號│物品名稱      │ 數量 │附註                  │
├──┼───────┼───┼───────────┤
│ 一 │十字螺絲起子  │1 個。│被告甲○○所有供其犯本│
│    │              │      │件未經許可製造可發射子│
│    │              │      │彈具有殺傷力之槍枝罪所│
│    │              │      │用之物。              │
└──┴───────┴───┴───────────┘
附錄本案論罪科刑法條：
槍砲彈藥刀械管制條例第8條
未經許可，製造、販賣或運輸鋼筆槍、瓦斯槍、麻醉槍、獵槍、
空氣槍或第 4 條第 1 項第 1 款所定其他可發射金屬或子彈具
有殺傷力之各式槍砲者，處無期徒刑或 5 年以上有期徒刑，併
科新臺幣 1 千萬元以下罰金。
未經許可，轉讓、出租或出借前項所列槍枝者，處 5 年以上有
期徒刑，併科新臺幣 1 千萬元以下罰金。
意圖供自己或他人犯罪之用，而犯前二項之罪者，處無期徒刑或
 7 年以上有期徒刑，併科新臺幣 1 千萬元以下罰金。
未經許可，持有、寄藏或意圖販賣而陳列第 1 項所列槍枝者，
處 3 年以上10 年以下有期徒刑，併科新臺幣 700 萬元以下罰
金。
第 1 項至第 3 項之未遂犯罰之。
槍砲彈藥刀械管制條例第12條
未經許可，製造、販賣或運輸子彈者，處 1 年以上 7 年以下有
期徒刑，併科新台幣 500 萬元以下罰金。
未經許可，轉讓、出租或出借子彈者，處 6 月以上 5 年以下有
期徒刑，併科新台幣 300 萬元以下罰金。
意圖供自己或他人犯罪之用，而犯前二項之罪者，處 3 年以上
10 年以下有期徒刑，併科新台幣 700 萬元以下罰金。
未經許可，持有、寄藏或意圖販賣而陳列子彈者，處 5 年以下
有期徒刑，併科新台幣 300 萬元以下罰金。
第 1 項至第 3 項之未遂犯罰之。

司法院資訊處製作；財團法人民間司法改革基金會備份。
